【裁判字號】    90,台上,5687
【裁判日期】    900913
【裁判案由】    煙毒
【裁判全文】
最高法院刑事判決                                九十年度台上字第五六八七號
    上  訴  人  甲○○
右上訴人因煙毒案件，不服台灣高等法院高雄分院中華民國八十八年七月六日第二審
更審判決（八十八年度上更(一)字第五三號，起訴案號：台灣高雄地方法院檢察署八十
七年度偵字第一二○七一號），提起上訴，本院判決如左：
    主  文
上訴駁回。
    理  由
按刑事訴訟法第三百七十七條規定，上訴於第三審法院，非以判決違背法令為理由，
不得為之。是提起第三審上訴，應以原判決違背法令為理由，係屬法定要件。如果上
訴理由狀並未依據卷內訴訟資料，具體指摘原判決不適用何種法則或如何適用不當，
或所指摘原判決違法情事，顯與法律規定得為第三審上訴理由之違法情形，不相適合
時，均應認其上訴為違背法律上之程式，予以駁回。本件上訴人甲○○上訴意旨略稱
：共同被告林玉說於警、偵訊中及證人梁喬木於警訊中，渠等所供關於本件買賣毒品
海洛因之次數及各次販賣毒品之價額，互不一致，甚且差異懸殊，顯見渠等證詞嚴重
瑕疵，原審未詳加調查遽採渠等嚴重瑕疵不實之證言，為不利於上訴人之認定，復未
說明取捨之依據，其判決當然違背法令。又梁喬木與林玉說曾為餐廳之同事，而林玉
說何以否認，梁喬木是否因與林玉說私交甚篤為隱匿林玉說而捏指上訴人，為本案判
斷事實之基礎，自有詳為調查之必要，原審未加調查，亦有調查職責未盡之違法。再
原判決以林玉說、梁喬木先後互有嚴重瑕疵矛盾之證據，擬制、推測：「故應以賣給
梁喬木六次為可採……故以最有利於被告之方式計算，以一次販賣五千元之海洛因為
可採，則被告販賣六次，所得共計三萬元，亦與被告林玉說供稱有利得一萬三千元相
當，應較可採……若無法從販毒中獲得利益，豈願甘冒重罪加身之危險而販賣……」
云云，亦有違證據法則。另查獲之海洛因連袋重僅○‧五公克，為蘇英福所遺留給上
訴人吸食，原判決以之為證物，其認定事實與卷證非但不符，且與經驗法則有違，復
未說明上訴人辯解不可採之理由，其判決復有判決理由未備之違法云云。
惟查原判決依憑上訴人部分不利於己之自白，已判決確定之共同被告林玉說不利於己
之供述、證人梁喬木之部分證言，民國八十七年五月二十五日搜索高雄縣路竹鄉○○
路三三巷二六號住宅之台灣高雄地方法院檢察署八十七年度聲字第三六○四號卷證資
料、法務部調查局八十七年六月十七日000000000號檢驗通知書、扣案之
海洛因一包（驗後淨重零點一七公克）等證據資料，資以認定上訴人綽號「蕭仔」，
與已判決確定之林玉說係男女朋友且同居關係，基於共同意圖販賣毒品營利之犯意聯
絡及概括犯意，自八十七年三月十五日起至同年五月二十日間止，連續在高雄縣路竹
鄉○○路三三巷二六號同居處，以電話號碼為0000000號之電話為連絡工具，
於高雄縣路竹交流道下或高雄縣路竹鄉○○路三三巷二六號住處附近之雜貨店，以每
包海洛因（份量不詳）新台幣（下同）五千元之價格，連續販賣毒品海洛因予綽號「
柱子」之梁喬木施用六次，共計得款三萬元，約賺得一萬三千元。其聯絡方式，均係
由梁喬木以上開電話聯絡上訴人或林玉說，約定數量、價格及交貨時間，再由林玉說
將毒品海洛因送至高雄縣路竹交流道下或高雄縣路竹鄉○○路三三巷二六號住處附近
之雜貨店前，交予梁喬木，嗣於八十七年五月二十日上午十時十分許，為警在台南縣
善化鎮什乃里十四之三號住處查獲梁喬木，梁喬木乃供出海洛因之來源及聯絡電話，
警方循該電話，查出使用者為林玉說及裝機地址，梁喬木並配合警方至上訴人與林玉
說之上開住處勘查無訛拍照後，經警向台灣高雄地方法院檢察署檢察官聲請搜索票，
於同年五月二十五日上午十一時五十分許，為警在上開高雄縣路竹鄉○○路三三巷二
六號住處當場查獲，並在上訴人之臥室扣得海洛因一包（驗後淨重○‧一七公克）之
事實，因而撤銷第一審不當之判決，改判仍論處上訴人共同連續販賣毒品罪刑，已詳
述其依憑之證據及理由。對於共同被告林玉說於警、偵訊，證人梁喬木於警訊時，關
於販賣毒品之金額、次數雖有不同，但不影響犯罪事實之認定，以及林玉說於第一審
翻異不利於己之前供，及梁喬木附合之詞，或屬卸責或屬迴護之詞，均不可採，已詳
述其證據取捨及判斷之理由，對於上訴人否認犯罪之各種辯解，亦在判決內詳予指駁
及說明其理由。又公訴意旨以上訴人另有於前開時、地連續販賣海洛因給「柱仔」之
人吸用部分，經查「柱仔」者即梁喬木，並無證據證明上訴人有販賣給梁喬木以外之
「柱仔」之人，並以此部分與前開論罪科刑部分有連續犯裁判上一罪關係，不另為無
罪之諭知，亦在判決內予以指明。所為論述，核與卷證資料相符，從形式上觀察，並
無違背法令之情形。按供述證據，前後雖有差異或矛盾，事實審法院非不可本於經驗
及論理法則，斟酌其他情形，作合理之比較，定其取捨，其就供述證據之一部，認為
真實者，予以採取，亦非法則所不許。因之，共同被告或證人供述之證據前後縱有差
異，事實審法院依憑渠等前後之供述證據，斟酌其他證據，本於經驗法則與論理法則
，取其認為真實之一部，作為論罪之證據，自屬合法，不能謂所認事實與供述證據之
部分不符，即指判決有證據上理由矛盾之違法。本件原審綜合上訴人部分不利於己之
自白，共同被告及證人先後之供述，並斟酌其他證據，認定上訴人有本件共同連續販
賣毒品之罪行，已在判決內詳述其證據取捨及判斷之理由，核與證據法則並無違背，
為其職權之適法行使，自不得指為違法。上訴意旨所指各節，或為單純事實之爭執，
或不影響全部犯罪事實之認定而可認於原判決之主旨有影響，或原審已加審酌屬原審
得本於職權裁量之事項，已於判決內詳述其認事採證及證據取捨、判斷之理由，為其
職權之適法行使，上訴意旨徒憑己意任意指摘原判決關於上訴人部分違背法令，顯與
法律規定得為第三審上訴理由之違法情形不相適合，應認其上訴違背法律上之程式，
予以駁回。又本件上訴人行為後肅清煙毒條例第五條第一項規定，雖已修正變更為毒
品危害防制條例第四條第一項，經比較結果，其於論罪科刑時，以行為時之肅清煙毒
條例第五條第一項之規定有利於上訴人，固有刑法第二條第一項但書之適用，但於得
否上訴於第三審法院時，因刑法第二條第一項但書所稱之法律，係指實體法而言，不
及於程序法，依程序從新之原則，自應適用裁判時之毒品危害防制條例之相關規定，
定其是否得上訴於第三審法院，不再適用肅清煙毒條例第十六、十七條關於初審、終
審與覆判之規定（本院八十九年度第五次刑事庭會議決議參照），本件係屬得上訴於
第三審之案件，合予指明。
據上論結，應依刑事訴訟法第三百九十五條前段，判決如主文。
中      華      民      國     九十     年      九      月     十三     日
                              最高法院刑事第九庭
                                  審判長法官  莊  登  照
                                        法官  洪  明  輝
                                        法官  黃  一  鑫
                                        法官  魏  新  和
                                        法官  林  秀  夫
      右正本證明與原本無異
                                              書  記  官
中      華      民      國     九十     年      九      月    二十五    日


司法院資訊處製作；財團法人民間司法改革基金會備份。
